【裁判字號】    89,上訴,2
【裁判日期】    890201
【裁判案由】    強盜
【裁判全文】
臺灣高等法院臺南分院刑事判決            八十九年度上訴字第二號     Ｃ
      上  訴  人  臺灣臺南地方法院檢察署檢察官
      上  訴  人
      即  被  告  乙  ○  ○
      選任辯護人  金  輔  政
右上訴人因被告強盜案件，不服臺灣臺南地方法院八十八年度訴字第一Ｏ三七號中華
民國八十八年十一月十七日第一審判決（起訴案號：臺灣臺南地方法院檢察署八十八
年度偵字第九六三九號），提起上訴，本院判決如左：
      主      文
原判決撤銷。
乙○○竊盜，因脫免逮捕，當場施以強暴，處有期徒刑貳年。
      事      實
一、乙○○意圖為自己不法之所有，於民國（下同）八十八年八月三日下午二時許，
    在臺南縣永康市○○路三五五巷四六號家樂福公司賣場休閒衣區內，竊取ＳＯＣ
    ＲＡＴＩＣ牌紅、藍、黑休閒衣各一件，每件單價新臺幣（下同）一百四十八元
    ，總價值為四百四十四元，得手後夾在所穿著背心內，即由結帳櫃檯旁走出而未
    結帳，正欲離去時，為家樂福公司警衛丙○○發現上前制止，並將乙○○帶入該
    公司警衛辦公室內準備送警處理，乙○○為脫免逮捕，竟於警衛辦公室內，另基
    於傷害故意摔倒丙○○，並強按其喉嚨，使其頭部撞及鐵櫃，並咬其左大拇指，
    丙○○因而受有頭部受傷合併左耳撕裂傷約一公分，左大拇指手指咬傷等傷害，
    嗣因其他警衛見狀合力將乙○○逮捕送警處理。
二、案經陳長春訴由臺南縣警察局永康分局報告臺灣臺南地方法院檢察署檢察官偵查
    起訴。
      理      由
一、訊據上訴人即被告乙○○於警、偵訊、原審法院及本院審理時，固均坦承於前揭
    時地竊取休閒衣三件得手，其後遭警衛丙○○帶至警衛辦公室內，及丙○○有受
    前開傷害等情不諱，惟矢口否認有準強盜犯行，並辯稱：伊係因為警衛丙○○一
    直抓住伊後頸衣領，令伊呼吸困難，並用力推伊進入警衛辦公室內，伊碰到桌子
    ，手拉到丙○○一起倒下去，致丙○○受傷，伊並非有心為脫免逮捕而攻擊丙○○云云。經查：被告於警訊中供稱：伊在家樂福公司賣場休閒衣區內，盜取店內
    ＳＯＣＲＡＴＩＣ牌紅、藍、黑休閒衣各一件，每件單價一百四十八元，總價四
    百四十四元，即走出結帳櫃檯未結帳，正欲離去，為家樂福公司警衛丙○○發現
    ，伊懇求渠放伊一馬，渠不肯，伊即出手以空手毆打渠，渠頭部當場流血，伊因
    害怕被送到警局，才要逃逸。伊是將三件休閒衣放在伊所穿著背心內，走出結帳
    區的，伊聽到警衛說要叫警察人員來，才打傷該名警衛等語（見警卷第一頁反面
    、第二頁正面、第三頁反面、第四頁正面），又於原審調查中供稱：伊將三件休
    閒衣夾在背心內帶出，走出時被丙○○發現，將伊帶到辦公室，伊請丙○○不要
    報警處理，伊要願意賠償，．．．二人發生扭打等語（見原審卷第十八頁正面）
    ，核與被害人即家樂福公司警衛丙○○於警訊中證稱：因伊發現乙○○拿取店內
    ＳＯＣＲＡＴＩＣ牌休閒衣三件，每件單價一百四十八元，總價四百四十四元，
    經過結帳櫃檯，但未結帳即離開，伊即上前攔問，並將乙○○帶回伊辦公室，剛
    進辦公室乙○○反身用類似柔道的方法將伊摔倒，並強按其喉嚨，使伊頭部撞及
    一旁鐵櫃，使伊左耳撕裂受傷流血等語（見警卷第五頁反面、第六頁正面），並
    於原審調查中證稱：伊在巡視時就發現被告有拿東西，未結帳直接走出去，伊跟
    到辦公室前將被告攔下，走至辦公室時被告將伊推倒，當時伊倒在地上，被告用
    二隻手勒住伊脖子，後有人叫其他人過來，當時伊一直抓住被告，被告走至辦公
    室走廊，要走出去時主任進來，伊將被告交給課長後就打電話叫救護車等語（見
    原審卷第十九頁正面），另目擊證人甲○○於警訊中證稱：伊發現被告偷竊三件
    衣服，丙○○上前盤查，而被告打傷丙○○而往外逃逸，伊通知警方合力圍捕等
    語（見警卷第七頁反面），有吻合之處。衡諸被害人丙○○、證人甲○○與被告
    素不相識，亦無怨隙糾紛，要無設詞誣陷之理，故被害人丙○○、證人甲○○之
    上開證詞，應堪採信。足見被告有為自己不法所有之意圖及竊盜、傷害等犯意，
    並有為脫免逮捕，當場施以強暴之故意及犯行，至為灼然。此外，復有贓物領據
    、財團法人奇美醫院診斷證明書各一紙在卷足資佐證。故被告上開所辯，顯係事
    後避重就輕之詞，無足採取。其事證明確，犯行洵堪認定。
二、按刑法第三百二十九條所謂當場，固不以實施竊盜或搶奪者尚未離去現場為限，
    即已離去盜所而尚在他人跟蹤追躡中者，仍不失為當場。核被告於家樂福賣場內
    竊取襯衫三件得手後，走出結帳櫃台時即為證人丙○○從後追躡，並將被告攔下
    帶入警衛辦公室，其後被告為脫免逮捕，而對被害人丙○○施以強暴，被告施強
    暴之地雖已離開實施竊盜行為之所在，然尚具時空之聯絡，仍屬當場，是核被告
    所為，係犯刑法第三百二十九條、第三百二十八條第一項之準強盜罪及同法第二
    百七十七條第一項之普通傷害罪。其所犯上開二罪有方法及結果之牽連關係，應
    依法從情節較重之準強盜罪一罪處斷。查被告竊取三件襯衫總值四百四十四元，
    經濟價值不高；被告遭逮捕後，一再要求願與家樂福公司和解遭拒，因畏懼家樂
    福公司報警處理，情急之下始攻擊證人丙○○，所幸證人丙○○所受傷勢非嚴重
    等一切情狀，本院認宣告法定最低度之刑即有期徒刑三年，猶嫌過重，被告犯罪
    之情狀，尚非全無可憫之處，爰依刑法第五十九條之規定，減輕其刑。
三、原審認被告乙○○之罪證明確，因予論罪科刑，固非無見。惟（１）按緩刑之宣
    告須符合刑法第七十四條之規定，依其犯罪情節及犯後態度，足信無再犯之虞，
    認為以暫不執行為適當者，始宣告緩刑。查被告竊取之財物固價值不高，然其於
    竊得財物後當場竟對被害人實施強暴，已由竊盜之犯罪提昇至準強盜，所犯最輕
    本刑為三年以上有期徒刑以上之刑之罪，其破壞之法益已非單純之個人法益，影
    響社會治安非輕，原審遽予宣告緩刑五年，緩刑期內付保護管束，顯未妥適。（
    ２）原判決就被告傷害丙○○成傷部分，於判決理由中未予論以普通傷害罪，而
    與上開準強盜罪成立牽連犯，應依法從情節較重之準強盜罪一罪處斷，亦有未洽
    。被告上訴意旨否認有準強盜犯行，雖無可取，惟檢察官上訴意旨指摘原判決諭
    知緩刑而有不當之處，為有理由，及原判決既有上述可議之處，即屬無可維持，
    自應由本院將原判決予以撤銷改判。爰審酌被告之素行、犯罪之動機、目的、手
    段、方法、所生之危害及犯後之態度等一切情狀，仍量處被告有期徒刑二年。
據上論斷，應依刑事訴訟法第三百六十八條、第三百六十四條第一項前段、第二百九
十九條第一項前段，刑法第三百二十九條、第三百二十八條第一項、第二百七十七條
第一項、第五十五條、第五十九條，判決如主文。
本案經檢察官蘇南桓到庭執行職務。
中    華    民    國      八十九      年      二      月      一        日
                                  臺灣高等法院臺南分院刑事第一庭
                                      審判長法官  鄭    文    肅
                                            法官  楊    明    章
                                            法官  王    浦    傑
右正本證明與原本無異。
如不服本判決，應於判決送達後十日內向本院提出上訴狀，其未敘述理由者並應於提
出上訴狀後十日內向本院補提理由書（應附繕本)。
                                      法院書記官  張    清    良
中    華    民    國  八十九      年      二      月      九        日
附錄法條：
刑法第三百二十八條第一項：意圖為自己或第三人不法之所有，以強暴、脅迫、藥劑
                          、催眠術或他法，至使不能抗拒，而取他人之物或使其
                          交付者，為強盜罪，處三年以上十年以下有期徒刑。
刑法第三百二十九條：竊盜或搶奪，因防護贓物、脫免逮捕或湮滅罪證而當場施以強
                    暴、脅迫者、以強盜論。


司法院資訊處製作；財團法人民間司法改革基金會備份。
